【裁判字號】    98,抗,2
【裁判日期】    980212
【裁判案由】    拍賣抵押物
【裁判全文】
臺灣屏東地方法院民事裁定                 98年度抗字第2號
    抗  告  人  甲○○
    相  對  人  陽信商業銀行股份有限公司
    法定代理人  乙○○
上列當事人間聲請拍賣抵押物事件，抗告人對於民國97年11月26
日本院97年度司拍字第595號裁定提起抗告，本院裁定如下：
    主  文
抗告駁回。
抗告程序費用新臺幣壹仟元由抗告人負擔。
    理  由
一、本件原裁定意旨略以：抗告人於民國81年12月7 日，以其所
    有如附表所示之不動產，為向相對人（法人合併前為屏東縣
    屏東市第二信用合作社）借款之擔保，設定新臺幣（下同）
    1,080 萬元之本金最高限額抵押權，存續期限為自81年12月
    7 日起至111 年12月7 日止，債務清償期依照各個契約所定
    清償日期，經登記在案。嗣抗告人於92年7 月14日向相對人
    借款合計900 萬元，約定借款期限為自92年7 月14日起至11
    0 年7 月14日止，分期按月清償本息，詎抗告人自97年8 月
    15日起即未依約清償，尚積欠7,633,819 元及其利息、違約
    金。爰聲請拍賣抵押物，並提出抵押權設定契約書影本、他
    項權利證明書影本、土地登記簿謄本及借據等文件為證，又
    原審合法通知抗告人就上開債權額表示意見，抗告人迄未以
    書面或言詞表示意見，經核相對人之聲請尚無不合，應予准
    許等語。
二、抗告人抗告意旨則以：茲因兩造間之債務尚有糾葛，有匯款
    單為證，且存款簿亦有扣款紀錄等語。惟未為任何聲明。
三、按抵押權人，於債權已屆清償期，而未受清償者，得聲請法
    院，拍賣抵押物，就其賣得價金而受清償。民法第873 條定
    有明文。上開規定，為民法物權編修正前設定之最高限額抵
    押權所準用，此觀民法物權編施行法第17條、民法第881 條
    之17等規定自明。次按抵押權人，於債權已屆清償期，而未
    受清償者，得聲請法院，拍賣抵押物，就其賣得價金而受清
    償，依非訟事件法規定，係屬非訟事件，此項聲請之裁定，
    及抗告法院之裁定，僅依非訟事件程序，就抵押權及其債權
    形式上之要件是否具備予以審查為已足，並無確定實體上法
    律關係存否之效力，如債務人就債務之存否、借款金額之多
    寡以及抵押權之設定有爭議時，應由債務人提起確認之訴，
    以資解決。又聲請拍賣抵押物，原屬非訟事件，法院所為准
    許與否之裁定，無確定實體法上法律關係存否之性質，於債
    權及抵押權之存否，並無既判力。故祇須其抵押權已經依法
    登記，且債權已屆清償期而未受清償，法院即應為准許拍賣
    之裁定。而對於此項法律關係有爭執之人，為保護其權利，
    得提起訴訟，以謀解決，不得僅依抗告程序聲明其爭執，並
    據為廢棄准許拍賣抵押物裁定之理由（最高法院94年臺抗字
    第270 號裁判意旨參照）。依上開說明，原裁定據以准許相
    對人拍賣抵押物之聲請，並無不合。至抗告人所稱該項債務
    尚有糾葛乙節，乃為實體上之抗辯事由，縱屬真實，亦非本
    件非訟事件所得審究，應另提起訴訟以求解決。從而，抗告
    人指摘原裁定不當，求為廢棄，為無理由，應予駁回。
四、據上論結，本件抗告為無理由，依非訟事件法第44條、第46
    條、第21條第2 項、第24條第1 項，民事訴訟法第495 條之
    1 第1 項、第449 條第1 項、第95條、第78條，裁定如主文
    。
中    華    民    國    98    年    2     月    12    日
                    民事第一庭  審判長法  官  孫國禎
                                      法  官  春生
                                      法  官  張以岳
以上正本係照原本作成。
如對本裁定再抗告，須於裁定送達後10日內向本院提出抗告狀，
同時表明再抗告理由，再抗告理由須以適用法規顯有錯誤且所涉
及之法律見解具有原則上之重要性為限，且須經本院許可（另須
附繕本1份及繳納再抗告裁判費新臺幣1,000元）。
                                      書記官  林志憲
中    華    民    國    98    年    2     月    12    日
┌────────────────────────────────────────────┐
│附表：                                                                                  │
├──┬──────────────────┬─┬──────────┬───┬─────┤
│編號│ 土          地           坐      落│地│  面          積    │權 利 │          │
│    ├───┬────┬──┬──┬───┤  ├──┬──┬────┤      │備      考│
│    │縣  市│鄉鎮市區○段  ○○段│地  號│目│公頃│公畝│平方公尺│範 圍 │          │
├──┼───┼────┼──┼──┼───┼─┼──┼──┼────┼───┼─────┤
│001 │屏東  │長治    │長豐│    │347   │建│0   │9   │81.13   │全部  │重測為長興│
│    │      │        │    │    │      │  │    │    │        │      │段295-1 地│
│    │      │        │    │    │      │  │    │    │        │      │號        │
└──┴───┴────┴──┴──┴───┴─┴──┴──┴────┴───┴─────┘


司法院資訊處製作；財團法人民間司法改革基金會備份。
